臺灣臺南地方法院刑事判決　　　　　　　　　　　　九十一年度訴字第一三一三號
　　公　訴　人　臺灣台南地方法院檢察署檢察官
　　被　　　告　丙○○　女　五.
　　　　　　　　乙○○　男　四.
　　共　　　同
　　選任辯護人　林金宗律師
右列被告等因違反山坡地保育利用條例等案件，經檢察官提起公訴（九十一年度偵字
第二一二四號、九十一年度偵字第五一二四號），本院判決如左：
    主  文
丙○○違反在公有山坡地內，不得擅自占用之規定，處有期徒刑柒月，緩刑貳年。
乙○○違反在公有山坡地內，不得擅自墾殖、占用及從事休閒遊樂設施工作物之設置
之規定，處有期徒刑捌月，緩刑貳年。
    事  實
一、丙○○明知坐落在台南縣楠西鄉○○段一一五之一八六地號（公訴人誤載為一一
    五之一六二）係財政部國有財產局所有之國有山坡地且經公告之山坡地保育區農
    牧用地，為張明泉非法占用（該地係張明泉之父張進福所竊佔，竊佔部分已因追
    訴權時效消滅，張進福過世後由張明泉繼續非法占有使用）之贓物，竟於民國八
    十二年或八十三年間，基於意圖為自己不法之利益，以新台幣（下同）六十六萬
    元之價格購得上開山坡地之使用權，占用如附圖即台南縣玉井地政事務所土地複
    丈成果圖（以下簡稱附圖）Ｃ部分，面積共計０‧０一五八公頃，長達三、四年
    之久。嗣乙○○於八十六年六月五日明知丙○○並無占用上開山坡地之正當權利
    來源，且上開山坡地為國有財產局所有之贓物，猶基於意圖為自己不法之利益，
    以六十八萬元之價格向丙○○買受，乙○○取得上開山坡地後，即占用前揭山坡
    地（附圖Ｃ部分）及台南縣楠西鄉○○段一一五之一六二、一八五、一八六地號
    ，搭建二層樓房鐵皮屋、闢置休閒遊樂設施使用，並在該休閒設施前之產業道路
    上，設置鐵欄杆上鎖圈圍，禁止外人進入該區，占用如附圖所示Ａ２、Ｂ、Ａ３
    、Ｄ、Ａ、Ａ１、Ｃ部分，面積共計０‧九六七七公頃，
二、案經財政部國有財產局南區辦事處臺南分處告訴台灣臺南地方法院檢察署檢察官
    及台灣臺南地方法院檢察署檢察官自動檢舉偵查起訴。
    理  由
一、右揭事實，業據被告丙○○、乙○○於本院調查、審理中坦承不諱，核與證人李
    千金、張明泉、甲○○、翁明春等人於檢察官偵訊或本院審理中證述情節相符，
    復有讓渡書（影本）一紙、台南縣玉井地政事務所之複丈成果圖一紙及照片三十
    六幀附卷可佐，並經台灣臺南地方法院檢察署檢察官分別於九十年五月二十五日
    及九十一年一月三十日至現場履勘，並製作勘驗筆錄二份在卷可憑，被告自白與
    事實相符，應堪採信。
二、按山坡地保育利用條例第三十四條第一項之規定，固重在保護山坡地，防止濫墾
    、濫建，但該罪之構成要件亦含有竊佔罪之本質，是核被告丙○○、乙○○二人
    ，未經財政部國有財產局之同意，而擅自占用上述公有山坡地，被告乙○○並從
    事墾植及休閒遊樂設施之設置，均係犯刑法第三百二十條第二項之竊佔罪及山坡
    地保育利用條例第三十四條第一項之罪。被告丙○○於行為後，山坡地保育利用
    條例已於八十七年一月七日修正公布，並於同年一月九日生效，其中就山坡地保
    育利用條例第三十四條第一項之刑罰加以提高，比較新舊法，以舊法對被告丙○
    ○較為有利，爰依刑法第二條第一項但書，適用修正前之山坡地保育利用條例。
    被告乙○○違反山坡地保育利用條例之行為，其一部涉及舊法，一部涉及新法，
    自應依最後行為時之法律處斷，並無刑法第二條新舊法比較之問題。又山坡地之
    本身為物，被告丙○○明知案外人張明泉非法占用上開山坡地（即附圖Ｃ部分）
    ，被告乙○○明知被告丙○○占有上開山坡地並無正當權源，且如附圖所示Ａ２
    、Ｂ、Ａ３、Ｄ、Ａ、Ａ１、Ｃ部分，均屬財政部國有財產局之山坡地，猶買受
    上開山坡地之使用權，核渠等所為，另涉有刑法第三百四十九條第二項之故買贓
    物罪。至被告乙○○利用不知情之工人而違反山坡地保育利用條例第三十四條第
    一項之罪，係間接正犯。又因山坡地保育利用條例第三十四條第一項之罪，係刑
    法第三百二十條第二項竊佔罪之特別規定，依特別法優於普通法之法律競合關係
    ，應從重依山坡地保育利用條例第三十四條第一項之規定論處（最高法院八十六
    年度台上字第二九五六號判決要旨參照）。被告二人所犯違反山坡地保育利用條
    例第三十四條第一項之罪及刑法第三百四十九條第二項之故買贓物罪二罪之間，
    有方法、目的之牽連關係，依刑法第五十五條之規定，應從較重之山坡地保育利
    用條例第三十四條第一項之罪處斷。公訴人雖漏未敘及被告二人之竊佔罪行及被
    告丙○○之違反山坡地保育利用條例第三十四條第一項之罪行，惟被告二人之竊
    佔事實，與被告二人違反山坡地保育利用條例之犯罪事實既具有實質上一罪之關
    係，被告丙○○違反山坡地保育利用條例之犯罪事實與其涉犯刑法第三百四十九
    條第二項之故買贓物之犯罪事實既具有牽連犯之裁判上一罪之關係，均應為起訴
    效力所及，本院自應併與審究，附此敘明。又被告二人所犯上訴違反山坡地保育
    利用條例罪與刑法第三百四十九條第二項之故買贓物罪之間，具有方法、目的之
    牽連關係，公訴人認應分論併罰，尚有未洽。爰審酌被告丙○○擅自占用公有山
    坡地達三、四年之久、被告乙○○搭建二層樓之鐵皮屋、闢置休閒遊樂設施使用
    、二人占用之面積、對於山坡地保育之影響匪淺、被告乙○○犯後已自行拆除所
    有工作物、犯罪後坦承犯行、態度良好等一切情狀，各量處如主文所示之刑，以
    資懲儆。又被告二人前均未曾受有期徒刑以上刑之宣告，有台灣高等法院被告全
    國前案記錄表各一份在卷可憑，渠等經此教訓後，應知所警惕，信無再犯之虞，
    本院因認所宣告之刑以暫不執行為適當，併均諭知緩刑二年，以勵自新。至上開
    山坡地上搭建之二層樓鐵皮屋及休閒設施等工作物，業經被告乙○○拆除完畢，
    此有照片一幀在卷可按，並經證人即國有財產局南區辦事處臺南分處之承辦人員
    甲○○證述在卷，爰不諭知沒收。
據上論斷，應依刑事訴訟法第二百九十九條第一項前段，山坡地保育利用條例第三十
四條第一項，刑法第十一條前段、第二條第一項但書、第三百四十九條第二項、第三
百二十條第二項、第五十五條、第七十四條第一款、罰金罰鍰提高標準條例第一條前
段，判決如主文。
本案經檢察官陳明進到庭執行職務。
中　　　華　　　民　　　國　　九十一　　年　　　一　　　月　　二十三　　日
                                  臺灣臺南地方法院刑事第二庭
                                      法  官
右正本證明與原本無異
如不服本判決，應於判決送達後十日內，向本院提出上訴狀。
                                      書記官
附錄本案論罪科刑法條全文：
山坡地保育利用條例第三十四條第一項：
違反第十條規定者，處六月以上五年以下有期徒刑，得併科新台幣六十萬元以下罰金
。
刑法第三百二十條第二項：
意圖為自己或第三人不法之利益，而竊佔他人之不動產者，依前項之規定處斷。
刑法第三百四十九條第二項：
搬運、寄藏、故買贓物或為牙保者，處五年以下有期徒刑、拘役或科或併科一千元以
下罰金。
